【裁判字號】    95,上易,662
【裁判日期】    951114
【裁判案由】    詐欺
【裁判全文】
臺灣高等法院高雄分院刑事判決         95年度上易字第662號
上  訴  人  臺灣高雄地方法院檢察署檢察官
被      告  乙○○
被      告  甲○○
上一被告之
選任辯護人  許再定律師
上列上訴人因被告等詐欺案件，不服臺灣高雄地方法院95年度易
字第634 號中華民國95年6月30日第一審判決（起訴案號：臺灣
高雄地方法院檢察署94年度偵字第28533 號），提起上訴，本院
判決如下：
    主  文
原判決關於乙○○、甲○○部分撤銷。
乙○○犯共同連續詐欺取財罪，處有期徒刑伍月，如易科罰金，
以銀元佰元（即新台幣玖佰元）折算壹日，扣案之現金新台幣
拾玖萬壹仟捌佰元沒收。
甲○○犯共同連續詐欺取財罪，累犯，處有期徒刑壹年，扣案之
現金新台幣拾玖萬壹仟捌佰元沒收。
    事  實
一、甲○○曾於民國（下同）90年間，因詐欺案件，經本院以89
    年度上訴字第1721號判處有期徒刑2 年8 月確定，並於92年
    1 月6 日執行完畢。詎仍不知悔改，復與乙○○、侯黃阿蘭
    、林峻祺、周小花（侯黃、林、周3 人均經原審同案判決確
    定）共同基於意圖為自己不法所有之概括犯意聯絡，自94年
    10月底某日起，共組詐騙集團（俗稱「金光黨」）。渠等由
    甲○○出資，分由乙○○駕駛車號ZU-4178 號自小客車搭載
    侯黃阿蘭及周小花，及由林峻祺駕駛車號1932-KB 號自小客
    車搭載甲○○跟隨在後，先於94年11月17日上午10時30分許
    ，在高雄市鹽埕區○○○路與莒光街口，見一落單之年長者
    丙○，認有機可趁，即由侯黃阿蘭、周小花2 人下車佯裝問
    路，侯黃阿蘭並向丙○謊稱周小花係身懷鉅款之失智女子，
    若與之交換金錢可大撈一筆，致丙○陷於錯誤，旋由侯黃阿
    蘭等人陪同至郵局提領現金後，侯黃阿蘭等人則伺機將與丙○交換之現金，另以包袱包裹之報紙掉包，以此方法詐得新
    臺幣（下同）60萬元，贓款則分成4 份，由侯黃阿蘭、周小
    花、乙○○、林峻祺及甲○○（2 人共分1 份）各朋分1 份
    花用。復於94年12月2 日中午12時許，在高雄市○○區○○
    街與德民路口，以相同手法，詐騙丁○○○，致丁○○○信
    以為真，而提領70萬元欲與周小花交換，侯黃阿蘭等人亦趁
    機予以掉包，得手後，贓款仍依上開方式朋分花用。嗣經檢
    察官指揮警方循線持原審法院法官核發之搜索票，分別於：
    (1)94年12月6 日上午6 時40分許，至高雄市前金區○○○街
    18號6 樓之7 ，搜扣得乙○○持有之單面假鈔662 張、假髮
    1 頂、布巾18條、中華郵政存金簿1 本（含提款卡1 張）、
    本票1 張（面額10萬元）、現金7,400 元、手機2 支、商業
    本票簿2 本；(2)同日上午6 時40分許，至高雄市○○區○○
    路243 號，搜扣得甲○○持有之現金250,400 元、裹巾12條
    、黑色背包1 只；(3)同日上午7 時30分許，至高雄縣鳳山市
    ○○路○段322 號8 樓，搜扣得林峻祺持有之行動電話4 支
    、郵局存摺1 本（含金融卡1 張）、台灣銀行存摺1 本（含
    金融卡1 張）、中國信託銀行存摺1 本、國泰世華銀行存摺
    1 本、男帽2 頂、女帽3 頂、現金408,000 元、硬紙1 張、
    無線電車裝台1 台、電子計算機1 台、信號彈1 具。
二、案經高雄市政府警察局移送臺灣高雄地方法院檢察署檢察官
    偵查起訴。
    理  由
一、訊據被告乙○○、甲○○對於前揭詐騙之事實均坦承不諱，
    核與被害人丙○、丁○○○指訴及共同被告林峻祺、周小花
    、侯黃阿蘭於原審供述之情節均相符合，且有扣案被告等因
    犯罪所得之現金66萬5,800 元足資佐證，被告等罪證明確，
    犯行洵堪認定。
二、核被告乙○○、甲○○所為，均係犯刑法第339 條第1 項之
    詐欺取財罪，被告等與林峻祺、周小花、侯黃阿蘭等5 人間
    ，有犯意之聯絡及行為之分擔，應依刑法第28條論以共同正
    犯。又被告等先後2 次詐欺，時間緊接，犯罪手法相同，顯
    係基於概括之犯意，應依修正前刑法第56條論以連續犯。查
    被告等行為後，刑法第56條連續犯之規定，業於94年1 月7
    日修正公布刪除，並於95年7 月1 日施行，則被告等之犯行
    ，因行為後新法已刪除連續犯之規定，此刪除雖非犯罪構成
    要件之變更，但顯已影響行為人刑罰之法律效果，自屬法律
    有變更，依新法第2 條第1 項規定，比較新、舊法結果，仍
    應適用較有利於被告等之行為時法律即舊法論以連續犯，爰
    予明。又被告甲○○曾於89年間因詐欺案，經本院判處有
    期徒刑2 年8 月確定，於92年1 月6 日執行完畢，有臺灣高
    等法院被告前科紀錄表在卷可稽，其於5 年內再犯本件有期
    徒刑以上之罪，不論依修正前刑法第47條，或修正後之刑法
    第47條第1 項規定，均構成累犯，對被告甲○○而言，並無
    有利或不利之情形，自不生新舊法比較之問題，應逕依修正
    前之刑法第47條，論以累犯，並加重其刑。
三、原審予以論罪科刑，固非無見；然查：(一)被告甲○○於原審
    審理時當庭提出現金2 萬元賠償被害人丙○及丁○○○；共
    同被告侯黃阿蘭於原審審理時亦當庭提出現金15萬元給被害
    人丙○、現金17萬5,000 元給被害人丁○○○；共同被告林
    峻祺及周小花於原審審理時當庭共同提出臺灣銀行支票22萬
    2,000 元給被害人丙○，另提出臺灣銀行支票25萬9,000 元
    給被害人丁○○○，業經原審於筆錄記述明確，則被告等與
    其他共同被告合計已返還被害人82萬6,000 元，而渠等共向
    被害人騙得130 萬元，則扣除已返還之82萬6,000 元後，被
    告尚應返還47萬4,000 元，而扣案之66萬5,800 元，係被告
    等為犯罪出資及向被害人騙得混在一起之款項，此經被告等
    供承在卷，則除其中之47萬4,000 元係被告等因犯罪所得之
    贓物，應發還予被害人，不得沒收外，僅得就剩餘之19萬1,
    800 元被告等供犯罪所用之物予以宣告沒收；乃原審竟將扣
    案之66萬5,800 元全部諭知沒收，自有未洽，(二)又被告甲○○自81年起，即有數次以「金光黨」手法詐騙之前科，其於
    89年所犯詐欺罪，經本院判處有期徒刑2 年8 月，有判決書
    在卷可考，其於執行完畢後，仍不知悔悟，以同一手法再犯
    罪，乃原判決竟僅科處有期徒刑6 月，顯然過輕，亦有未洽
    ，檢察官上訴指摘原判決甲○○部分量刑太輕為不當，非無
    理由，至檢察官雖認原判決判處被告乙○○有期徒刑5 月，
    亦顯過輕，但查被告乙○○於原審判決後，因罹患腦中風，
    下半身已然癱患，其於本院審理時且陳稱其因做壞事已得到
    報應，而頗知悔悟，是本院認原判決就被告乙○○部分所量
    處之刑，尚屬適當，惟原判決尚有前開沒收款項可議之處，
    自應由本院將原判決被告乙○○、甲○○部分撤銷，審酌被
    告甲○○之素行不佳，其年紀已高達77歲，被告乙○○則已
    中風，因身體下半身癱瘓需以輪椅代步，情況淒涼，被告等
    詐得之款項高達130 萬元，然已獲清償82萬6,000 元，餘款
    47 萬4,000元尚可由扣案之66萬5,800 元獲取發還賠償等一
    切情狀，爰予科處被告甲○○有期徒刑壹年，被告乙○○有
    期徒刑伍月，並諭知乙○○有期徒刑易科罰金之折算標準，
    按行為後法律有變更者，適用行為時之法律，但行為後之法
    律有利於行為人者，適用最有利於行為人之法律，刑法第2
    條第1 項定有明文，被告犯罪時之刑法第41條第1 項就易科
    罰金之折算標準係規定以1 元以上3 元以下折算1 日，而修
    正前罰金罰鍰提高標準條例第2 條前段（現已刪除）規定易
    科罰金折算標準，應以銀元300 元折算1 日，經折算為新台
    幣後，應以新台幣900 元折算1 日，惟95年7 月1 日修正公
    布施行之刑法第41條第1 項前段則規定：「犯最重本刑為5
    年以下有期徒刑以下之罪，而受6 個月以下有期徒刑或拘役
    宣告者，得以新台幣1,000 元、2,000 元或3,000 元折算1
    日，易科罰金。」比較修正前後易科罰金折算標準，以修正
    前之規定較有利於被告乙○○，自應依刑法第2 條第1 項前
    段規定，適用修正前之刑法第41條第1 項前段規定，定其折
    算標準，扣案之現金66萬5,800 元，係被告等因犯本案所得
    之物，除其中47萬4,000 元應發還予被害人外，其餘19萬
    1,800 元，應依刑法第38條第1 項第2 款之規定宣告沒收；
    另扣案之假鈔662 張、假髮1 頂、布巾18條、中華郵政存金
    簿1 本（含提款卡1 張）、本票1 張（面額10萬元）、手機
    6 支、商業本票簿2 本、裹巾12條、黑色背包1 只、郵局存
    摺1 本（含金融卡1 張）、台灣銀行存摺1 本（含金融卡1
    張）、中國信託銀行存摺1 本、國泰世華銀行存摺1 本、男
    帽2 頂、女帽3 頂、硬紙1 張、無線電車裝台1 台、電子計
    算機1 台及信號彈1 具等物，雖分別係被告乙○○、甲○○
    及共同被告林峻祺所有之物，然被告乙○○、甲○○及林峻
    祺均於原審審理時供稱商上開物品係渠等私人所用，與本案
    無關（見原審第137 頁），故此，尚難認上開物品係被告5
    人犯罪所用之物，或與此犯行有何關連，此部分則不予宣告
    沒收。
四、原審同案被告林峻祺、周小花、侯黃阿蘭部分，因已判刑確
    定，故不另論列，附此明。
據上論斷，應依刑事訴訟法第369 條第1 項前段、第364 條、第
299 條第1 項前段，刑法第28條、第339 條第1 項、第38條第1
項第2 款，修正前刑法第56條、第47條、第41條第1 項前段，修
正前罰金罰鍰提高標準條例第1 條前段、第2 條，判決如主文。
本案經檢察官許月雲到庭執行職務。
中    華    民    國    95    年    11    月    14    日
                  刑事第四庭    審判長法  官   蕭權閔
                                      法  官   吳進寶
                                      法  官   陳吉雄
以上正本證明與原本無異。
本判決不得上訴。
中    華    民    國    95    年    11    月    15    日
                                      書記官   梁美姿
附錄本件判決論罪科刑法條：
中華民國刑法第339條第1項
（普通詐欺罪）
意圖為自己或第三人不法之所有，以詐術使人將本人或第三人之
物交付者，處5 年以下有期徒刑、拘役或科或併科1 千元以下罰
金。
以前項方法得財產上不法之利益或使第三人得之者，亦同。
前二項之未遂犯罰之。
                                                   A


司法院資訊處製作；財團法人民間司法改革基金會備份。
